臺灣臺北地方法院刑事判決　　　　　　　100年度訴字第992號
公　訴　人　臺灣臺北地方法院檢察署檢察官
被　　　告　包華莉
選任辯護人　李進成律師
被　　　告　王　鎮
選任辯護人　黃勝文律師
上列被告等因違反護照條例等案件，經檢察官提起公訴（100 年
度偵字第13696 號、第16043 號），被告等於準備程序進行中，
就被訴之事實為有罪之陳述，經告知被告等簡式審判程序之旨，
並聽取當事人、辯護人之意見後，本院合議庭裁定由受命法官獨
任進行簡式審判程序，判決如下：
    主  文
包華莉、王鎮共同行使偽造私文書，足以生損害於公眾及他人，
各處有期徒刑貳月，如易科罰金，均以新臺幣壹仟元折算壹日。
中華民國普通護照申請書「申請人簽名」欄上偽造之「陳嘉琪」
署押壹枚、扣案偽造之「陳嘉琪」國民身分證壹張，均沒收之。
    事  實
一、包華莉係大陸地區人民，為申請我國護照，於民國99年5 月
    上旬某日，與真實姓名年籍不詳、綽號「阿炎」之成年男子
    ，基於偽造國民身分證供申請護照之犯意聯絡，以新台幣（
    下同）2 萬元之代價，委由「阿炎」為其偽造姓名為「陳嘉
    琪」、身分證字號為Ｚ000000000之中華民國國民身分證1張
    ，包華莉取得上開偽造之身分證後，基於行使偽造國民身分
    證供申請護照之犯意，其男友王鎮基於明知為偽造國民身分
    證仍受託代申請護照之犯意，包華莉與王鎮並基於行使偽造
    私文書之犯意聯絡，於100 月2 月初在包華莉與王鎮位在新
    北市○○區○○路42號20樓之2 租屋處，由包華莉將上開偽
    造之身分證交付王鎮，王鎮遂在編號第Ｚ000000000號之中華
    民國普通護照申請書（下稱護照申請書）上黏貼上開偽造之
    身分證正反面影本與包華莉本人之照片，復於「申請人簽名
    」欄上偽簽陳嘉琪之簽名後，交由不知情之友人李素琴，再
    轉交給不知情之大德天下旅行社人員莊新民於100 年2 月25
    日遞件給外交部領事事務局承辦人員申請核發陳嘉琪之護照
    以行使，足以生損害於陳嘉琪及外交部領事事務局核發護照
    之正確性。嗣因外交部領事事務局承辦人員發覺有異，向內
    政部警政署刑事警察局提出檢舉，及包華莉於其犯罪未為有
    偵查權限之機關發現前，於100 年5 月17日主動向台灣台北
    地方法院檢察署自首，始悉上情。
二、案經陳嘉琪訴由內政部警政署刑事警察局報告台灣台北地方
    法院檢察署檢察官偵查起訴。
    理  由
一、本件被告包華莉、王鎮（下稱被告2 人）所犯非死刑、無期
    徒刑、最輕本刑為3 年以上有期徒刑之罪，或高等法院管轄
    第一審之案件，被告2 人於本院準備程序進行中，就被訴事
    實為有罪之陳述，經本院認合於刑事訴訟法第273 條之1 第
    1 項之規定，裁定進行簡式審判程序，合先敘明。
二、上開犯罪事實，業據被告2 人於本院準備程序及簡式審判程
    序時均坦承不諱（見本院卷第33頁正面、第37頁背面），核
    與證人即告訴人陳嘉琪、證人李素琴、莊新民於警詢時之證
    述情節相符（見100 年度偵字第13696 號卷第53至55頁、第
    64至65頁、第67至68頁），並有陳嘉琪補領國民身分證申請
    書、護照申請書、內政部警政署刑事警察局100 年6 月1 日
    刑鑑字第1000072217號鑑定書在卷可稽（見上開偵字卷第72
    至73頁、第76至77頁），足徵被告2 人之自白與事實相符。
    綜上，本件事證明確，被告2 人犯行堪以認定，應予依法論
    科。
三、核被告包華莉所為，係犯護照條例第23條第2 項、第1 項之
    行使供申請護照之偽造國民身分證罪、刑法第216 條、第21
    0 條行使偽造私文書罪；被告王鎮所為，係犯護照條例第23
    條第5 項之明知為偽造國民身分證仍受託代申請護照罪、刑
    法第216 條、第210 條行使偽造私文書罪。被告包華莉涉犯
    行使偽造私文書犯行部分，業據公訴檢察官當庭補充起訴法
    條包含刑法第216 條、第210 條（見本院100 年9 月26日準
    備程序筆錄第2 頁），本院自當據以審判，附此敘明。被告
    2 人在護照申請書上偽造「陳嘉琪」簽名之行為，屬偽造私
    文書之部分行為；又其偽造私文書後復持以行使，偽造之低
    度行為應為行使之高度行為所吸收，均不另論罪。又被告包
    華莉行使偽造國民身分證之行為，係以單一行為同時觸犯護
    照條例第23條第2 項、第1 項之行使偽造國民身分證以供申
    請護照罪及戶籍法第75條第1 項、第2 項（戶籍法於97年5
    月28日公布施行，就意圖供冒用身分使用而偽造國民身分證
    行為，另為特別（較重刑度）規定，是其間有關偽造國民身
    分證部分自應依戶籍法之規定論處，亦不再論以「刑法第21
    2 條」、「刑法第216 條、第212 條」之罪），為法條競合
    ，而護照條例所定之罪係專就行使偽造國民身分證供申請護
    照所設之特別規範，應優於其他法律之適用，依特別法優於
    普通法之原則，應適用護照條例第23條第2 項、第1 項之規
    定論處，而不應再論處戶籍法第75條第1 項、第2 項之罪。
    被告包華莉與「阿炎」就上開偽造國民身分證供申請護照之
    犯行，及被告2 人就上開行使偽造私文書之犯行，各有犯意
    聯絡及行為分擔，均應論以共同正犯。又被告2 人係利用不
    知情之莊新民代辦護照，為間接正犯。另被告2 人行使偽造
    之國民身分證並填具護照申請書後據以行使，被告包華莉係
    一行為觸犯行使供申請護照之偽造國民身分證罪及行使偽造
    私文書罪2 罪名，被告王鎮係一行為觸犯明知為偽造國民身
    分證仍受託代申請護照罪及行使偽造私文書罪2 罪名，均應
    依刑法第55條規定，各從一重之行使偽造私文書罪處斷。再
    被告包華莉犯本案行使偽造私文書罪後，雖因外交部領事事
    務局承辦人員發覺上開護照申請書有異，向內政部警政署刑
    事警察局提出檢舉，內政部警政署刑事警察局因而通知被告
    王鎮於100 年5 月6 日到局說明，惟被告王鎮於該次警詢中
    並未提及被告包華莉涉犯本案行使偽造私文書之犯行（見上
    開偵字卷第6 至9 頁），是被告包華莉於100 年5 月17日主
    動具狀向台灣台北地方法院檢察署自首（見100 年度他字第
    5216號卷第1 至3 頁），時點仍係在其犯罪行為未為有偵查
    權限之機關發覺前，被告包華莉嗣未逃避偵審，合於自首之
    要件，爰依刑法第62條前段規定，減輕其刑。爰審酌被告包
    華莉為求獲得不實之護照使用，竟自他人取得偽造之「陳嘉
    琪」國民身分證後，委託被告王鎮持以代為申請護照，足生
    損害於戶政、外交機關對於國民身分證及護照核發之正確性
    ，行為誠屬不該，惟念及被告2 人犯後坦承犯行，及考量其
    等犯罪之動機、目的、手段、品行暨所生損害等一切情狀，
    分別量處如主文所示之刑，並均諭知易科罰金之折算標準。
四、末扣案偽造之「陳嘉琪」國民身分證1 張，係被告包華莉所
    有供被告2 人犯罪所用之物，應依刑法第38條第1 項第2 款
    規定宣告沒收。另護照申請書「申請人簽名」欄上偽造之「
    陳嘉琪」署押1 枚，應依刑法第219 條宣告沒收。另被告2
    人偽造之護照申請書，既已經提出於外交部領事事務局而行
    使，即非被告2 人所有之物，自不得宣告沒收，併此敘明。
五、至公訴意旨另以被告2 人基於行使偽造私文書之犯意聯絡，
    由被告王鎮在上開護照申請書之「緊急聯絡人」欄偽簽林塗
    懺之簽名後，交由不知情之友人李素琴，再轉交給不知情之
    大德天下旅行社人員莊新民於100 年2 月25日遞件給外交部
    領事事務局承辦人員申請核發陳嘉琪之護照以行使，足以生
    損害於陳嘉琪及外交部對於護照管理之正確性，因認被告2
    人上開部分均涉有刑法第216 條、第210 條行使偽造私文書
    罪嫌等語。惟按偽造私文書罪以無制作權人而捏造他人名義
    制作該文書為構成要件，被告王鎮在上開護照申請書之「緊
    急聯絡人」欄填具林塗懺之姓名，僅係填寫護照申請人應於
    護照申請書上提供之基本資料，並非捏造林塗懺之名義制作
    該護照申請書，自無偽造私文書可言，是被告2 人上開部分
    所為，顯無涉犯行使偽造私文書之犯行，惟因此部分與上開
    被告2 人有罪部分有實質上一罪關係，爰不另為無罪之諭知
    。
據上論斷，應依刑事訴訟法第273 條之1 第1 項、第299 條第1
項前段，護照條例第23條第2 項、第1 項、第5 項，刑法第11條
前段、第28條、第216 條、第210 條、第62條前段、第219 條、
第55條、第41條第1 項前段、第38條第1 項第2 款，判決如主文
。
本案經檢察官蘇振文到庭執行職務。
中    華    民    國  100     年    10    月    12    日
                  刑事第十五庭  法  官  高若珊
上正本證明與原本無異。
如不服本判決應於收受送達後10日內向本院提出上訴書狀，並應
敘述具體理由；其未敘述上訴理由者，應於上訴期間屆滿後20日
內向本院補提理由書（均須按他造當事人之人數附繕本）「切勿
逕送上級法院」。
                                書記官  游曉婷
中    華    民    國   100    年    10    月    13    日
附錄本判決論罪科刑法條：
護照條例第23條
偽造、變造國民身分證以供申請護照，足以生損害於公眾或他人
者，處5 年以下有期徒刑、拘役或科或併科新臺幣50萬元以下之
罰金。
行使前項文書者，亦同。
將國民身分證交付他人或謊報遺失，以供冒名申請護照者，處5
年以下有期徒刑、拘役或科或併科新臺幣10萬元以下之罰金。
前項冒用名義者，亦同。
受託申請護照，明知第1 項至第4 項事實或偽造、變造或冒用之
照片，仍代申請者，處5 年以下有期徒刑、拘役或科或併科新臺
幣10萬元以下之罰金。
中華民國刑法第216條
行使第210 條至第215 條之文書者，依偽造、變造文書或登載不
實事項或使登載不實事項之規定處斷。
中華民國刑法第210條
偽造、變造私文書，足以生損害於公眾或他人者，處5 年以下有
期徒刑。